【裁判字號】    99,交聲,1764
【裁判日期】    990629
【裁判案由】    聲明異議
【裁判全文】
臺灣高雄地方法院交通事件裁定        99年度交聲字第1764號
原處分機關  交通部公路總局高雄區監理所
法定代理人  劉育麟
異  議  人
即受處分人  甲○○
上列受處分人因違反道路交通管理處罰條例聲明異議案件，對於
交通部公路總局高雄區監理所99年6 月15日所為之處分（原處分
案號：高監營裁字第裁80-N00000000號），聲明異議，本院裁定
如下：
    主  文
原處分撤銷。
甲○○汽車駕駛人駕駛汽車經測試檢定酒精濃度超過規定標準，
處罰鍰新台幣萬元，吊扣普通輕型機車駕駛執照拾貳個月，並
應接受道路交通安全講習。
    理  由
一、原處分意旨略以：異議人即受處分人甲○○於民國99年6 月
    14日晚上8 時27分許，駕駛車牌號碼SB7-426 號輕型機車（
    下稱系爭車輛），行經高雄縣林園鄉○○○路81號前時，為
    警攔檢，測得其呼氣酒精濃度達每公升0.54毫克，超過法定
    標準值，當場掣單舉發，並依道路交通管理處罰條例第35條
    第1 項第1 款、第24條第1 項第2 款、違反道路交通管理事
    件統一裁罰基準及處理細則第43、44、67條及違反道路交通
    管理事件統一裁罰基準表規定，裁處異議人罰鍰新台幣（下
    同）30,000元，吊扣當時憑以駕駛之普通重型機車駕駛執照
    12個月，並施以道路安全講習等語。
二、異議意旨略以：本件係駕駛輕型機車，非重型機車，且普通
    重型機車駕駛執照為伊上下班工作所需，請求勿吊扣普通重
    型機車駕駛執照。
三、汽車駕駛人，駕駛汽車經測試檢定有酒精濃度超過規定標準
    之情形者，處1 萬5 千元以上6 萬元以下罰鍰，並當場移置
    保管其車輛及吊扣其駕駛執照1 年；汽車駕駛人有第35條第
    1 項之情形者，應接受道路交通安全講習，道路交通管理處
    罰條例第35條第1 項第1 款、第24條第1 項第2 款分別定有
    明文。又所謂酒精濃度超過規定之標準者，依道路交通安全
    規則第114 條第2 款之規定，係指汽車駕駛人飲用酒類或其
    他類似物後其吐氣所含酒精濃度超過每公升0.25毫克或血液
    中酒精濃度超過0.05％以上者。
四、道路交通管理處罰條例第68條於94年12月14日修正，並自95
    年3 月1 日施行，修正前規定：「汽車駕駛人，因違反本條
    例及道路交通安全規則之規定，受吊扣或吊銷駕駛執照處分
    時，吊扣或吊銷其持有各級車類之駕駛執照」，修正後規定
    ：「汽車駕駛人，因違反本條例及道路交通安全規則之規定
    ，受吊銷駕駛執照處分時，吊銷其持有各級車類之駕駛執照
    」，將原規定之吊扣行為人所持有之各級車類駕駛執照等規
    定刪除，考其修正理由，乃舊法將違規駕駛人所持有各級車
    類駕駛執照一併吊扣，失之過酷，影響人民工作及生活甚鉅
    ，故修正後乃規定吊扣駕駛執照處分時，不再吊扣其持有各
    級車類之駕駛執照，僅得吊扣違規或違法當時所駕駛車種之
    駕駛執照，亦即如領有普通大貨車駕駛執照之駕駛人，駕駛
    小型車違反交通法令，依法所受之處分應為限制駕駛小型車
    之權利，而非限制駕駛大貨車之權利，至於實際執行面，可
    由交通主管機關於普通大貨車駕駛執照上或電腦檔存資料，
    註記吊扣小型車駕照，而為限制車類級別之駕駛資格，尚不
    得因駕駛人無較低等級之駕駛執照可供吊扣，即率爾代以吊
    扣較高等級之駕駛執照或全不予處罰（臺灣高等法院暨所屬
    法院98年法律座談會刑事類第23號提案參照）。而本件異議
    人於上開時間、地點，駕駛屬普通輕型機車之系爭車輛，經
    警檢測呼氣酒精濃度為每公升0.54毫克後開單舉發，原處分
    機關為如上裁處之事實，有舉發違反道路交通管理事件通知
    單、違反道路交通管理事件裁決書各1 份附卷可稽，且異議
    人對上開事實均未有爭執，應可加以認定。又異議人目前僅
    持有普通重型機車駕駛執照，雖有汽車駕照基本資料1 份附
    卷可按，但依上所示，原處分機關仍僅得裁處異議人吊扣普
    通輕型機車駕駛執照，其竟裁處吊扣普通重型機車駕駛執照
    ，依法自有未合。另本件裁處罰鍰金額，合於違反道路交通
    管理事件統一裁罰基準表所定標準，此部分並無不合，併予
    敘明。
五、綜上所述，本件原處分機關僅得裁處異議人罰鍰30,000元、
    吊扣普通輕型機車駕駛執照及應接受道路交通安全講習，竟
    誤裁處吊扣普通重型機車駕駛執照，自應由本院將原處分予
    以撤銷，另依法處分如主文所示。
據上論斷，應依道路交通案件處理辦法第20條前段，裁定如主文
。
中    華    民    國    99    年    6     月    29    日
                    交通法庭    法  官  鄭峻明
以上正本證明與原本無異。
如不服本裁定應於送達後5日內向本院提出抗告狀。
中    華    民    國    99    年    6     月    29    日
                                書記官  吳韻芳

司法院資訊處製作；財團法人民間司法改革基金會備份。
